最高法院刑事判決　　　　　　　九十四年度台上字第六０二號
　　上　訴　人　甲○○
　　　　　　　　　　　　1號之.
上列上訴人因殺人未遂等罪案件，不服台灣高等法院中華民國九
十三年十月十九日第二審更審判決（九十三年度上更(二)字第三二
七號，起訴案號：台灣板橋地方法院檢察署八十五年度偵字第二
一六八九號），提起上訴，本院判決如下：
    主  文
上訴駁回。
    理  由
按刑事訴訟法第三百七十七條規定，上訴於第三審法院，非以判
決違背法令為理由，不得為之。是提起第三審上訴，應以原判決
違背法令為理由，係屬法定要件。如果上訴理由書狀並未依據卷
內訴訟資料，具體指摘原判決不適用何種法則或如何適用不當，
或所指摘原判決違法情事，顯與法律規定得為第三審上訴理由之
違法情形，不相適合時，均應認其上訴為違背法律上之程式，予
以駁回。本件原判決認定上訴人甲○○於不詳時間，未經許可，
無故持有口徑０．二二吋之制式手槍一把，及可供該手槍發射之
口徑０．二二吋鉛質子彈一顆。嗣於民國八十五年八月十四日晚
間十時許，在台北縣中和市○○路四二一巷一弄三四號其友人胡
黃政住宅後方，因不滿王坤茂大肆喧嘩，竟另萌殺人之犯意，持
上開手槍朝王坤茂右胸射擊一槍，致王坤茂胸部槍傷合併胸壁異
物滯留。其後，王坤茂騎機車返回台北縣中和市○○路二五九巷
三四號住家，幸因其子王順賢及時查覺有異，隨即送醫急救，將
嵌於右胸肋骨上之彈頭取出，始未死亡等情。因而撤銷第一審判
決，依想像競合犯及數罪併罰關係，改判仍論處上訴人未經許可
，無故持有手槍，及殺人未遂罪刑。已敘明上開事實，業據被害
人王坤茂於警詢及偵查中指陳綦詳，並經目擊證人胡黃政次警詢
時證述甚明。該證人胡黃政嗣於審理中雖因所在不明，經傳拘無
著，然其警詢時所為不利於上訴人之證言，顯有刑事訴訟法第一
百五十九條之三第三款所定得為證據之特別情況，自得作為證據
。且闡述王坤茂於前揭時地胸部受槍傷，合併胸壁異物滯留，經
送醫急救後，以手術自其胸壁中取出子彈等情，有三軍總醫院之
診斷證明書及病歷資料附卷可稽。而該彈頭經送請內政部警政署
刑事警察局鑑定結果，認係口徑０．二二吋之鉛質彈頭，具八條
右旋來復線，該子彈係由同口徑之制式槍枝所擊發，有該局鑑驗
通知書及函附卷可憑。另闡述制式手槍為殺傷力強大之槍械，持
制式手槍對人胸腔之要害部位射擊，極易造成生命之危害，此為
眾所週知之事。本件上訴人持前開內裝子彈之制式手槍，射擊王
坤茂之胸腔要害部位，足見其具殺人之犯意甚明。又上訴人自承
案發前免費寄居於證人胡黃政住處，於本件案發後隨即離去而居
無定所，投宿於不特定之賓館、飯店等情，亦見其畏罪情虛。因
認事證明確，為其所憑之證據及認定之理由。復論述王坤茂之子
王順賢雖供述王坤茂案發時已酒醉。然依證人即王坤茂之妻許金
緞於警詢時證稱：王坤茂被槍擊後，自己騎機車回家，伊詢問何
以流血，王坤茂陳述被槍擊等情。衡情機車係屬必須維持高度平
衡，始能安全駕駛之交通工具，王坤茂於被槍擊之後，猶能自行
騎機車返家，且能向其妻陳述受傷之原因，顯見其當時並未達神
智不清，以致無法辨識持槍朝其射擊者之程度。且說明上訴人自
承曾在證人胡黃政住處居住約十餘天，及胡黃政之妻徐碧珠曾在
永和租屋供其居住，顯見上訴人與胡黃政並未交惡。證人林慶興
所證稱：上訴人與胡黃政因債務關係，而生怨隙云云，係屬推測
之詞，並不足採。又本件槍擊案係發生於八十五年八月十四日晚
間十時許，證人林坤宏所供其於當晚九時許離開胡黃政住處時，
未看見上訴人乙節，並不能證明當晚十時許案發時上訴人未至胡
黃政住處。再者。上訴人於警詢時及偵查中已陳稱：案發當日王
坤茂在胡黃政住處喧嘩時，伊在場。伊於當晚十點多，又返回胡
黃政住處。當晚伊另前往釣蝦場，於蝦場時並無遇見熟人，亦未
邀人一起前往等情。足見證人洪子程所證述：上訴人於案發當晚
八時，聯絡伊至釣蝦場，至當晚十一時離開云云，為事後迴護上
訴人之詞，委無足採。並以上訴人否認有犯罪情事，所辯：案發
當晚七時許，伊前往胡黃政住處聊天後，即至附近之釣蝦場。當
晚十一時許，再返回胡黃政住處，欲向胡黃政索取債款時，王坤
茂已遭他人槍擊。王坤茂所受傷勢與伊無關，不知王坤茂及胡黃
政為何誣指伊為前揭犯行等情，為卸責之詞，不足採信，亦於理
由內詳予指駁及說明。核其所為論斷，與卷內資料相符，從形式
上觀察，並無認定事實不依證據或有何採證違背經驗法則、論理
法則等違法情形存在。本件上訴意旨略以：王坤茂被槍傷時，上
訴人不在場，王坤茂遭槍傷與上訴人無關。胡黃政與上訴人有債
務糾紛，王坤茂於案發時已酒醉，其二人於警詢及偵查中所為不
利於上訴人之供述並不實在。乃原審就證人林坤宏、洪子程、林
慶興、王順賢等之證述未詳予調查釐清，且未傳訊證人徐碧珠查
明，而認上訴人有前開犯行，要有未合等情。惟由上所述，原判
決已說明其就案內所有證據，本於調查所得心證，分別定其取捨
，而憑以認定上訴人有前開犯行之依據及理由。至證人許金緞警
詢時之證述，及王坤茂警詢、偵查中之陳述，係在九十二年九月
一日修正刑事訴訟法施行前，依法定程序所進行之訴訟程序，依
刑事訴訟法施行法第七條之三規定，其效力不受影響，非無證據
能力，既經合法調查，非不得採為上訴人不利之證據。又原審因
認本件上訴人犯罪事證已明確，而未再傳訊證人徐碧珠，此係事
實審法院採證認事之職權行使，難謂有違法情事。上訴意旨乃徒
就原判決明確論斷之事項，或原審採證認事之職權行使，及不影
響判決本旨之枝節問題，任意指摘，自與法律規定得為第三審上
訴理由之違法情形，不相適合。其上訴違背法律上之程式，應予
駁回。
據上論結，應依刑事訴訟法第三百九十五條前段，判決如主文。
中　　華　　民　　國　九十四　年　　二    月　　三　　日
                      最高法院刑事第六庭
                          審判長法官  吳　雄　銘
                                法官  池　啟　明
                                法官  石　木　欽
                                法官  郭　毓　洲
                                法官  吳　三　龍
      本件正本證明與原本無異
                                      書  記  官
中　　華　　民　　國　九十四  年　　二　　月　 十四   日
                                                      ｃ
